【裁判字號】    89,簡上,12
【裁判日期】    890511
【裁判案由】    給付票款
【裁判全文】
臺灣桃園地方法院民事判決  八十九年度簡上字第十二號
    上  訴  人  甲○○
    被上訴人    乙○○
    訴訟代理人  吳國輝律師
右當事人間請求給付票款事件，上訴人對於中華民國八十八年九月二十二日本院中壢
簡易庭八十八年度壢簡字第五八四號第一審判決提起上訴，本院判決如左：
    主      文
上訴駁回。
第二審訴訟費用由上訴人負擔。
    事      實
甲、上訴人方面：
  一、聲明：（一）原判決廢棄。
            （二）右廢棄部分被上訴人在第一審之訴駁回。
            （三）第一、二審訴訟費用由被上訴人負擔。
  二、陳述：除與原審判決書所載者相同茲予引用外，補稱：被上訴人改造祖墳後，
      導致上訴人家產敗光，事業結束，家庭失和，並負債六百多萬元，乃與被上訴
      人理論，被上訴人曾向前手饒成舜表示同意放棄系爭支票之票款請求，自不得
      再向發票人即上訴人請求票款。
  三、證據：除援用原審之立證方法外，另提出錄音帶一捲為證。
乙、被上訴人方面：
  一、聲明：如主文所示。
  二、陳述：除與原審判決書所載者相同茲予引用外，補稱：（一）並未同意放棄系
      爭支票票款請求。（二）上訴人於原審業自承系爭草票係訴外人饒成舜向上訴
      人借得，並由饒成舜持交付被上訴人充作改造祖墳之酬金，則訴外人饒成舜自
      上訴人處取得之支票既係合法，被上訴人經訴外人饒成舜之交付而取得，對上
      訴人而言，亦無任何惡意或詐欺可言。
  三、證據：援用原審之立證方法。
    理      由
一、本件被上訴人主張其執有上訴人簽發，發票日為民國八十七年四月三十日，付款
    人為亞太商業銀行，帳號○六四四六─二○，票號ＡＢ0000000，面額新
    臺幣（下同）十二萬元之支票一紙，詎被上訴人於八十八年一月二十七日提示竟
    遭撤銷付款委託為由退票，迄今尚有六萬元未給付，爰本於票據關係請求命上訴
    人應給付被上訴人六萬元，及自八十八年一月二十八日起至清償日止之法定利息
    。上訴人則以其簽發系爭支票後交付其夫饒成舜，因饒成舜受被上訴人命理風水
    易卦等語所騙，拜被上訴人為師，並在被上訴人開設之斗桂堂命相館學習命理風
    水易卦等理論實務，而交付系爭支票予被上訴人，作為改造祖墳費用墈定風水地
    理之禮金，因被上訴人曾向其等表示改造祖墳後一年內即見成效，未料家族中竟
    出現離婚、事業結束、家產敗光等情事，饒成舜乃尋被上訴人理論，經被上訴人
    同意放棄尚未兌領之票款六萬元，被上訴人自不得再向上訴人請求票款云云，資
    為抗辯。
二、查被上訴人主張其執有上訴人簽發之支票一紙，屆期提示竟遭退票等情，業據其
    提出系爭支票及退票理由單各一紙為證，上訴人亦自承系爭支票確係其本人所簽
    發，被上訴人關此部分之主張堪信屬實。上訴人雖抗辯被上訴人係出於詐欺惡意
    取得系爭支票，且被上訴人已向前手饒成舜表示同意放棄票款之請求云云。惟按
    在票據上簽名者，依票上所載文義負責，即凡於票據上簽名者，不問原因為何，
    均須依票上所載文義負責；又票據債務人不得以自己與發票人或執票人之前手間
    所存抗辯之事由對抗執票人。但執票人取得票據出於惡意者外，不在此限。票據
    法第五條、第十三條分別定有明文。又按所謂出於惡意係指請求人明知票據被請
    求人與發票人或執票人之前手間有抗辯事由存在，所謂詐欺係指意圖為自己或第
    三人不法之所有，以使人陷於錯誤而行騙或利用他人之錯誤而行詐。查本件系爭
    支票係上訴人交付其夫饒成舜，再由饒成舜交予被上訴人作為改造祖墳費用墈定
    風水地理之禮金之一部分，上訴人與其後手饒成舜間，並未存有任何票據抗辯事
    由存在，被上訴人取得系爭支票自非知悉其前手與上訴人間有何抗辯事由存在而
    故意取得，核與前項惡意、詐欺之定義不符。又上訴人主張被上訴人曾同意放棄
    請求系爭支票票款六萬元，並提出錄音帶一捲為證，惟查本院勘驗該捲錄音帶，
    其中被上訴人及饒成舜間之對話內容雖提及被上訴人所為改造祖墳無效，雙方並
    爭執該如何處理等情，然其間未有被上訴人同意放棄請求票款之說法，上訴人復
    未提出其他證據資料以證明其關此部分之主張，尚難為有利上訴人之認定，上訴
    人關此部分之辯解即無可採，從而本件被上訴人本於票據法律關係，請求上訴人
    給付尚未兌領之票款六萬元及自八十八年一月二十八日起至清償日止，按年息百
    分之六計算之利息，洵屬正當。原審據以為上訴人應給付前開部分之判決，並依
    職權宣告假執行，於法並無不合。上訴意旨指摘原判決不當，求予廢棄改判，為
    無理由，應予駁回其上訴。
五、據上論結，本件上訴為無理由，依民事訴訟法第四百三十六條之一第三項、第四
    百四十九條第一項、第七十八條，判決如主文。
中      華      民      國    八十九    年      五      月     十一     日
                            臺灣桃園地方法院民事第二庭
~B審判長法官  黃國忠
~B法      官  游紅桃
~B法      官  劉志卿
右為正本係照原本作成
中      華      民      國    八十九    年      五      月     十六     日
~B法院書記官  顏平國


司法院資訊處製作；財團法人民間司法改革基金會備份。
